臺灣臺北地方法院刑事判決
111年度易字第283號
公  訴  人  臺灣臺北地方檢察署檢察官
被      告  黃科育


                    （現於法務部○○○○○○○○○○○執行中）
上列被告因竊盜案件，經檢察官提起公訴（110年度偵緝字第230
6號），本院判決如下：
    主  文
黃科育犯侵入住宅竊盜罪，處有期徒刑捌月。
未扣案之電動車電瓶壹個沒收，於全部或一部不能沒收或不宜執
行沒收時，追徵其價額。
    事  實
一、黃科育意圖為自己不法之所有，基於侵入住宅竊盜之犯意，
    於民國110年4月29日上午5時42分許，見臺北市○○區○○街000
    號公寓大門開啟未上鎖，即侵入該屬有人居住之建築物之1
    樓樓梯間後，徒手竊取林立偉所有停放於該處之電動車電瓶
    1個（廠牌：可愛馬，價值新臺幣1萬4,000元），得手後離
    去。嗣林立偉發現前開電瓶遭竊，調閱公寓監視器畫面並報
    警處理，始循線查獲上情。
二、案經林立偉訴由臺北市政府警察局中山分局報告臺灣臺北地
    方檢察署檢察官偵查後起訴。　　
    理  由
壹、程序部分：
一、本院下列所引用之被告以外之人於審判外之陳述，被告黃科
    育於本院準備程序時均表示同意有證據能力，且迄本院言詞
    辯論終結前，未聲明異議，本院審酌上揭被告以外之人所為
    陳述作成之情況，均係出於自由意志，並無證明力顯然過低
    之情形，符合法定要件，並無顯不可信之情狀，認均適當，
    依刑事訴訟法第159 條之5 第2 項之規定，應皆有證據能力
    。
二、其餘經本判決援引之非供述證據，俱核無公務員違法採證之
    情形，亦無信用性過低之疑慮，且與本案被告犯行之認定具
    關聯性，均經本院於審判期日，依刑事訴訟法第165 條規定
    ，踐行證據調查之法定程序，自應認均有證據能力。
貳、實體部分：
一、認定事實所憑之證據及理由：
    訊據被告矢口否認有何侵入住宅竊盜犯行，辯稱：監視器錄
    影畫面中之男子不是伊，警方於公寓4樓至5樓樓梯間所扣得
    之紙盒及紅色塑膠袋上有伊的指紋，是因為伊有在門口翻動
    云云，經查：
  ㈠告訴人林立偉停放於臺北市○○區○○街000號公寓1樓樓梯間之
    電動車電瓶1個有於110年4月29日上午5時42分遭竊乙節，業
    據證人即告訴人於警詢及本院審理中證述綦詳（見110偵233
    59卷第9至11頁、本院易字卷第83至86頁），此外並有監視
    器錄影畫面截圖20張、臺北市政府警察局中山分局圓山派出
    所警員偵查報告及所附監視器錄影畫面截圖4張、臺北市政
    府警察局中山分局扣押物品清單、內政部警政署刑事警察局
    110年6月11日刑紋字第1100060349號鑑定書、新北市政府警
    察局海山分局江翠派出所於110年5月31日拍攝被告照片1張
    、監視器錄影畫面截圖1張等件在卷可佐（見110偵23359卷
    第13至23頁、第33至41頁、第43至44頁、第91頁、第113至1
    17頁），此部分之事實，可堪認定。
  ㈡本件員警係查看監視器錄影畫面，見竊嫌於公寓4樓至5樓樓
    梯間時有觸摸、翻找堆放於樓梯間的雜物（紙盒、紅色塑膠
    袋），因而將相關證物轉交由臺北市政府警察局中山分局鑑
    識小隊採驗，並於採驗證物中發現指紋1枚。經送內政部警
    政署刑事察局進行指紋比對後，結果如內政部警政署刑事警
    察局110年6月11日刑紋字第1100060349號鑑定書所示，此有
    臺北市政府警察局中山分局圓山派出所偵查報告可佐（見11
    0偵23359卷第113頁），復有嫌疑人翻找紙盒、紅色塑膠袋
    之監視器錄影畫面截圖照片在卷可稽（見110偵23359卷第11
    3頁）。而紙盒表面及紅色塑膠袋表面所採集之指紋，核與
    被告之指紋相符，此有內政部警政署刑事警察局110年6月11
    日刑紋字第1100060349號鑑定書存卷供參（見110偵23359卷
    第33頁）。至於該翻動紙盒表面及紅色塑膠袋之嫌疑人，則
    為本案偷竊電動車電瓶之人，業經本院勘驗明確，製有勘驗
    筆錄存卷供參（見本院易字卷二第80至83頁、97至118頁）
    ，是本件既於竊嫌翻找之紙盒及紅色塑膠袋驗出被告之指紋
    ，且該紙盒及紅色塑膠袋復係直接自公寓4樓至5樓樓梯間扣
    案，而可排除他人再行觸碰之可能，應認本案電瓶確為被告
    所竊。
　㈢再者，本院比對被告與竊嫌之特徵，被告與竊嫌臉型及身型
    相似，當時之髮型、鬍渣雷同，並有配戴佛珠（見110偵233
    59卷第43至44頁），可認被告確為本件竊取電瓶之人。被告
    空言否認監視器錄影畫面中之人並非其本人云云，容屬無據
    。
　㈣綜上所述，本案事證明確，被告犯行洵堪認定，應依法論科
    。　
二、論罪科刑：
  ㈠刑法第321條第1項第1款之侵入住宅竊盜罪，其所謂「住宅」
    ，乃指人類日常居住之場所而言，公寓亦屬之。至公寓樓下
    之「樓梯間」，雖僅供各住戶出入通行，然就公寓之整體而
    言，該樓梯間為該公寓之一部分，而與該公寓有密切不可分
    之關係，故侵入公寓樓下之樓梯間竊盜，應成立刑法第321
    條第1項第1款之罪（最高法院76年度台上字第2972號刑事判
    決意旨參照）。核被告所為，係犯刑法第321條第1項第1款
    之侵入住宅竊盜罪。起訴意旨認被告僅涉犯刑法第320條第1
    項之竊盜罪，容有未洽，惟二者之基本社會事實同一，且本
    院審理中經公訴檢察官當庭更正，自無礙於被告防禦權之行
    使，本院尚無庸變更起訴法條。又被告進入案發地點之公寓
    樓梯間前，該公寓之1樓大門呈半開狀，業據本院勘驗明確
    （見本院易字卷第97頁），是被告並無毀越門窗、牆垣或其
    他安全設備之行為，附此敘明。
  ㈡檢察官起訴書固認：被告前因施用毒品案件，經臺灣新北地方
    法院以108年度簡字第2177號判決判處有期徒刑5月確定，於10
    9年3月16日執行完畢，有臺灣高等法院被告前案紀錄表在卷足
    憑，其於受有期徒刑執行完畢後，5 年以內故意再犯本案有
    期徒刑以上之罪，固合於累犯之規定，惟依司法院大法官第
    775 號解釋之意旨，本案與前案毒品危害防制條例案件所侵
    害法益類型及行為手段均不同，非相同罪質之罪，尚不得遽
    認其對刑罰反應力薄弱，故不予加重其刑。
　㈢爰以行為人之責任為基礎，審酌被告不思自力賺取所需，竟
    侵入住宅竊取他人之電動車電瓶1個，侵害他人財產權，破
    壞社會治安；再考量被告過去曾有多件竊盜等案件經法院論
    罪科刑及執行之紀錄，本次又再犯案，更屬不該。惟念被告
    徒手行竊手段尚稱和平，兼衡其所竊財物價值、自述國中肄
    業之智識程度、家庭經濟狀況勉持及其犯後態度，並佐以被
    告迄今尚未賠償告訴人所受損害等一切情狀，量處如主文所
    示之刑。
三、沒收部分：
　　被告竊得之本案電動車電瓶1個為其犯罪所得，未據扣案且
    迄今尚未合法發還或賠償被害人，自應依刑法第38條之1第1
    項前段、第3項規定，宣告沒收，並於全部或一部不能沒收
    或不宜執行沒收時，追徵其價額。
據上論斷，應依應依刑事訴訟法第299條第1項前段，刑法第321
條第1項第1款、第38條之1第1項前段、第3項，刑法施行法第1條
之1第1項，判決如主文。
本案經檢察官許文琪提起公訴，經檢察官劉文婷到庭執行職務。
中　　華　　民　　國　　111 　年　　7 　　月　　29　　日
　　　　　　　　　刑事第四庭    法　官　曾名阜
上正本證明與原本無異。 
如不服本判決應於收受送達後20日內向本院提出上訴書狀，並應
敘述具體理由；其未敘述上訴理由者，應於上訴期間屆滿後20日
內向本院補提理由書（均須按他造當事人之人數附繕本）「切勿
逕送上級法院」。告訴人或被害人如對於本判決不服者，應具備
理由請求檢察官上訴，其上訴期間之計算係以檢察官收受判決正
本之日期為準。 因疫情而遲誤不變期間，得向法院聲請回復原
狀。
                                書記官  李宜蓁
                                
中　　華　　民　　國　　111 　年　　7 　　月　　29　　日
     
中華民國刑法第321條
犯前條第1項、第2項之罪而有下列情形之一者，處6月以上5年以
下有期徒刑，得併科50萬元以下罰金：
一、侵入住宅或有人居住之建築物、船艦或隱匿其內而犯之。
二、毀越門窗、牆垣或其他安全設備而犯之。
三、攜帶兇器而犯之。
四、結夥三人以上而犯之。
五、乘火災、水災或其他災害之際而犯之。
六、在車站、港埠、航空站或其他供水、陸、空公眾運輸之舟、
    車、航空機內而犯之。
前項之未遂犯罰之。